臺灣宜蘭地方法院刑事判決
110年度訴字第210號
公  訴  人  臺灣宜蘭地方檢察署檢察官
被      告  曾基國



上列被告因傷害案件，經檢察官提起公訴（110年度偵字第542號
），本院判決如下：
    主  文
曾基國犯傷害罪，處拘役貳拾日，如易科罰金，以新臺幣壹仟元
折算壹日。
    犯罪事實
一、曾基國與潘慧玲前為男女朋友，陳惠敏則為潘慧玲之友人。
    民國一百零九年六月七日六時二十分許，潘慧玲委請陳惠敏
    陪同前往曾基國位於宜蘭縣○○鎮○○路○○○號五樓居處欲收拾
    個人物品，詎於過程中與曾基國發生爭執，曾基國竟基於傷
    害他人身體之犯意，徒手猛力推倒潘慧玲，造成潘慧玲撞擊
    階梯而受有右側大腿挫傷之傷害。
二、案經潘慧玲訴由臺灣宜蘭地方檢察署檢察官偵查起訴。
    理  由
一、訊據被告曾基國固坦承確於上揭時、地之爭執中，推倒告訴
    人潘慧玲等情不諱，惟矢口否認有何傷害犯行，辯稱：其係
    遭陳惠敏噴辣椒水後，基於正當防衛才推倒告訴人，但告訴
    人並未因此受有傷害，告訴人提出之診斷證明書係於事發後
    二日才就醫驗傷，提出之傷勢照片亦無法確定拍照時間，自
    均無法持以證明告訴人遭其推倒後，確受有診斷證明書及照
    片所示之傷害等語置辯。然查：
  ㈠按所謂正當防衛，係行為人對於現在不法之侵害，基於防衛
    之意思而為防衛自己或他人權利之行為。亦即正當防衛乃以
    遇有現在不法之侵害為前提，如不法侵害尚未發生或侵害業
    已過去，即無正當防衛之可言。秉此觀之被告曾基國於偵查
    及本院審理時供稱：陳惠敏在門外對其噴辣椒水並用木棍夾
    在門縫使其無法關門後，告訴人潘慧玲站在門口門框下要進
    不進，陳惠敏則在門外，其恐遭第二次攻擊且因告訴人距離
    最近，便將告訴人推出門外，才造成告訴人跌倒等語，佐以
    證人陳惠敏於偵查中結證：其以辣椒水噴完被告後，並無第
    二次噴辣椒水之行為，當時告訴人潘慧玲擋在中間，其等與
    被告大約持續爭執僵持一分鐘左右，被告便動手推告訴人等
    語，即徵陳惠敏對被告噴完辣椒水後，係持木棍夾住門縫阻
    止被告關門，但未再對被告噴辣椒水或實施其他不法侵害，
    告訴人潘慧玲除僅站在門口處門框下即被告與陳惠敏之間，
    更未對被告實施任何具體之不法侵害行為，是被告於未遭受
    任何現在不法之侵害情狀下，僅欲阻止告訴人進入房內即率
    然猛力將告訴人推出門外以致跌倒，揆諸上述說明，實難認
    被告之行為係合於正當防衛之要件，其所持正當防衛之辯解
    ，於法核屬無據，自非可採。
  ㈡告訴人潘慧玲係遭被告猛力推出門外以致跌倒造成大腿撞擊
    階梯而受有瘀傷等情，業據告訴人於偵查中結證暨本院審理
    時指訴明確，復有告訴人提出之受傷照片、瑞芳礦工醫院診
    斷證明書及瑞芳礦工醫院一百十年十一月十日瑞醫字第一一
    ０一一一００一號函附之病歷及照片在卷可考。又依告訴人潘
    慧玲於本院審理時指稱：其遭被告推倒撞到樓梯台階，腳痛
    無法站立，當時並未瘀青僅有紅腫，但已不方便行走。其住
    瑞芳，但陳惠敏住板橋，其不欲讓家人知悉上情，陳惠敏便
    先載其至板橋，其於返回瑞芳才去驗傷等語，佐以一般日常
    生活之經驗法則，皆知瘀班乃身體遭受硬物撞擊導致皮下血
    管破裂，造成血液流出至相鄰之皮下組織，積聚在皮下組織
    之血液即在表皮外顯現成瘀斑，且於受傷後數日，受傷處會
    出現紫色或紅色之瘀斑等情，核諸告訴人係於遭被告推倒撞
    擊階梯後二日（即一百零九年六月九日）至瑞芳礦工醫院就
    診，當時拍攝右側大腿瘀班明顯已呈紫紅色，洵與一般情狀
    身體遭撞擊後二日所呈現之瘀班狀態無異，是堪認定告訴人
    右側大腿挫傷之傷勢，確係於同年月七日遭被告推倒撞擊階
    梯所致無誤。被告此部分所執辯詞同屬無由，委難採憑。
  ㈢綜上，本件事證已臻明確，被告所為犯行足堪認定，應予依
    法論科。
二、核被告曾基國之所為，係犯刑法第二百七十七條第一項之傷
    害罪。審酌被告與告訴人潘慧玲前為男女朋友，僅因細故發
    生爭執後，即率然推倒告訴人造成告訴人受有右側大腿挫傷
    之傷害，所為非是，並兼衡被告屢持陳詞否認犯行，自陳二
    專畢業之教育程度，離婚，育有一女由前妻照顧，目前待業
    中之生活態樣暨其之犯罪動機、目的、手段與造成告訴人之
    傷勢程度及迄今仍未取得告訴人之諒解或與告訴人達成和解
    等一切情狀，量處如主文所示之刑並諭知易科罰金之折算標
    準。
據上論斷，應依刑事訴訟法第二百九十九條第一項前段，判決如
主文。
本案經檢察官吳志成到庭執行職務。
中　　華　　民　　國　　111 　年　　1 　　月　　17　　日
              刑事第五庭審判長法  官  陳嘉年
                              法  官  程明慧
                              法  官  李蕙伶
以上正本證明與原本無異。
如不服本判決應於收受本判決後20日內向本院提出上訴書狀，並
應敘述具體理由。若未敘述理由者，應於上訴期間屆滿後20日內
向本院補提理由書狀（均須按他造當事人之人數附繕本）。
                              書記官  林慶生
中　　華　　民　　國　　111 　年　　1 　　月　　18　　日
附錄本案論罪科刑條文全文
刑法第277條第1項
傷害人之身體或健康者，處5年以下有期徒刑、拘役或50萬元以
下罰金。